【裁判字號】    91,訴,281
【裁判日期】    920402
【裁判案由】    偽造貨幣
【裁判全文】
臺灣士林地方法院刑事判決                          九十一年度訴字第二八一號
    公  訴  人  臺灣士林地方法院檢察署檢察官
    被      告  丙○○
    指定辯護人  本院公設辯護人姜惠如
右列被告因偽造貨幣案件，經檢察官提起公訴（九十一年度偵字第三六一二號），本
院判決如左：
    主  文
丙○○無罪。
    理  由
一公訴意旨略以：被告丙○○明知其所持有之新台幣千元紙鈔係他人所偽造，紙幣之
  顏色、紙質、防偽線、浮水印及觸感均與真鈔相左，竟意圖供他人行使之用，於八
  十九年間，在台北市○○○路○段二六巷六五號二樓，交付新台幣千元偽幣六張予
  乙○○（所涉行使偽造貨幣部分，業經苗栗地方法院以八十九年度訴字第三九九號
  判處有期徒刑一年八月）使用，嗣由乙○○於同年六月三日凌晨約一時二十分許，
  在台北市○○街某超商使用其中一張購物得逞，其餘五張則因乙○○於同年六月四
  日下午二時三十分許，在台北市○○路、延平北路為警臨檢查獲。而認被告涉有刑
  法第一百九十六條第一項之意圖供行使之用而交付偽造通用紙幣罪嫌。
二按犯罪事實，應依證據認定之，無證據不得推定其犯罪事實，又不能證明被告犯罪
  者，應諭知無罪之判決，刑事訴訟法第一百五十四條、第三百零一條第一項分別定
  有明文。而刑事訴訟上證明之資料，無論為直接證據或間接證據，均須達於通常一
  般之人均不致有所懷疑，而得確信其真實之程度，始得據為有罪之認定，若其關於
  被告是否犯罪之證明未能達此程度，而有合理之懷疑存在，致使無從形成有罪之確
  信，根據「罪證有疑，利於被告」之證據法則，即不得據為不利之認定此有最高法
  院七十六年台上字第四九八六號判例可稽。訊據被告丙○○，堅決否認上開犯行，
  辯稱：偽鈔係伊與乙○○一起至台中買的，非伊交予乙○○，又伊所犯行使偽鈔罪
  ，業經台灣苗栗地方法院（下稱苗栗地院）於九十一年一月四日以八十九年度訴字
  第三九九號及九十年度訴字第一四六號刑事判決判處有期徒刑六年確定，為何再被
  起訴？實屬一罪二罰等語。
三經查：
  (一)乙○○於八十九年六月三日持有偽造之新台幣千元紙鈔六張，先於該日凌晨一時
    二十分，在台北市○○街某不詳超商內行使一張偽造新台幣千元紙鈔，後於八十
    九年六月四日下午二時三十五許，行經台北市○○路、延平北路口時，為警臨檢
    ，並扣得另五張偽造新台幣千元紙鈔等情，業據證人乙○○於本院及苗栗地院前
    開案件偵查及審理時述明。而前述六張新台幣千元紙鈔均為偽造紙鈔一情，並經
    被告及證人乙○○分別於本院及苗栗地院前述案件偵查及審理時述明。
  (二)查被告於八十九年五月底開始使用偽鈔，而乙○○亦係八十九年五月底第一次使
    用被告交付之偽鈔等情，業據被告及證人乙○○於苗栗地院前述案件審理中述明
    （請參台灣士林地方法院檢察署九十一年度偵字第一一九○號卷第五八頁），而
    被告於八十九年五月與乙○○一起至台中找甲○○購買偽鈔等情，亦據被告、證
    人乙○○及甲○○陳述綦詳。依上二端，堪認被告於八十九年五月與乙○○一起
    至台中找甲○○購買偽鈔後，即於同月底使用，而乙○○前述六張偽鈔亦係被告
    該次所買。
  (三)就被告偕乙○○同去台中找甲○○買偽鈔部分，被告辯稱：乙○○事前即知情等
    語，證人乙○○則證稱：被告買偽鈔前不會告訴伊，只說要伊陪被告至台中，是
    回來後被告才說去買偽鈔云云，是應探究者，乃乙○○八十九年五月陪被告至台
    中時知否被告要同甲○○去買偽鈔？查：
    1.據證人甲○○於苗栗地院前述案件九十年十一月十四日審理時稱：認識小章（
      按即被告）、乙○○。買偽鈔時小章及乙○○在場。（你有向何人提起你有偽
      鈔？）小章及乙○○，因我們有一起出錢買。乙○○與被告被查獲之案件，當
      時係我和被告及乙○○一起去跟簡國峰買偽鈔，是我、乙○○、被告一起合夥
      買的，乙○○及被告是拿二萬，我和另二人共一股出三萬等語（請參台灣士林
      地方法院檢察署九十一年度偵字第一一九○號卷第三三、三五、三七、三八頁
      ）。雖甲○○於本院翻異前陳改稱：與乙○○不熟，只見過一、二次面，不知
      其姓名，被告來台中找伊去買偽鈔時，乙○○雖有同往，但買偽鈔時，乙○○
      係在車上並未跟去云云，此與甲○○前於苗栗地院前述案件所述不符，再查倘
      甲○○不知乙○○之姓名，何以於苗栗地院前述案件作證時，會說出認識乙○○且能說乙○○全名？是證人甲○○於本院所述，顯堪啟疑。
    2.次查證人乙○○於本院訊問時陳稱：前述六張偽造新台幣千元紙鈔係陪被告一
      起至台中拿偽鈔後一起使用的。當時與被告住在一起，而且感情很好，他買回
    來後就放在他住處，我要用就去拿。（你拿來用被告知否？）應該知道，一起
      去拿回來的。與被告同住時，平常之花費看誰有錢就由誰付等語（本院九十一
      年十一月一日訊問筆錄第三、五、六頁），堪認乙○○與被告感情甚篤，同住
      期間生活花費不分彼此，何人有錢即由何人支出，且乙○○有陪被告至台中買
      偽鈔，返回後即一起使用，乙○○並取用前述六張偽鈔。
    3.查收集及行使偽鈔行為均屬重罪，若非必要，諸無讓第三人知悉，以增加為警
      查獲之可能，依前1.2.所述，堪認被告與乙○○感情甚篤，同住時生活所需不
      分彼此，何人有錢即由何人支出，被告至台中買偽鈔亦偕同乙○○同往，且乙○○亦與同被告一起購買偽鈔之甲○○碰面，又被告一取得偽鈔即與乙○○一
      起使用。若被告未告知乙○○至台中係要買偽鈔，其何必偕乙○○前往？又讓
      乙○○與甲○○碰面，且取得偽鈔後旋與乙○○共同使用。是乙○○於本院稱
      ：不知被告去買偽鈔，之後才知云云，顯悖常理，應以被告所稱：買之前乙○○即知要去買偽鈔等語為可採。
    (四)又乙○○有無出資購買前述偽鈔，雖被告及乙○○所述不一，然查二人同住期
      間，被告若向乙○○要錢，乙○○亦會資助，另乙○○知被告至台中買偽鈔，
      仍陪同前往，取得偽鈔後一起攜回住處，並旋一起使用，堪信縱乙○○未就被
      告該次購買偽鈔出資，惟其應有以自己共同犯罪之意思，與被告事先同謀，而
      由被告與甲○○同去購買偽鈔，亦即有視被告意圖供行使之用而收集偽造新台
      幣千元紙鈔之犯行，為自己犯行之意，應與被告共同成立意圖供行使之用而收
      集偽造紙鈔之共犯。
四綜上，被告既與乙○○為意圖供行使之用而收集偽造紙鈔之共犯，乙○○使用之偽
  造新台幣千元紙鈔乃其犯罪所得之物，被告即無由再成立意圖供行使之用而交付偽
  造通用紙鈔之犯行。是並無證據可證明被告有公訴人所指犯行，既不能證明被告犯
  罪，依前開說明，即應為無罪之諭知。
五據上論斷，應依刑事訴訟法三百零一條第一項，判決如主文。
本案經檢察官林聰良到庭執行職務
中      華      民      國      九十二      年      四      月    二    日
                                  臺灣士林地方法院刑事第一庭
                                          法  官
右正本證明與原本無異。
如不服本判決，應於判決送達後十日內，向本院提出上訴狀。
                            書記官
中      華      民      國      九十二      年      四      月    二    日


司法院資訊處製作；財團法人民間司法改革基金會備份。
